【裁判字號】    90,判,425
【裁判日期】    900315
【裁判案由】    營利事業所得稅
【裁判全文】
最  高  行  政  法  院  判  決                      九十年度判字第四二五號
    原      告  天珩機械股份有限公司
    代  表  人  甲○○○
    被      告  財政部臺灣省南區國稅局
    代  表  人  許虞哲
右當事人間因營利事業所得稅事件，原告不服行政院中華民國八十八年九月二十九日
台八十八訴字第三五九八五號再訴願決定，提起行政訴訟。本院判決如左：
    主  文
原告之訴駁回。
訴訟費用由原告負擔。
    事  實
緣原告八十五年度營利事業所得稅結算申報，關於廣告費、其他費用及佣金支出部分
，不服被告之初查核定，申經復查結果，除准予追認廣告費新臺幣（下同）一、四八
二、三○○元及其他費用三一、一五○元外，其餘部分未准變更。原告仍不服，就未
准變更之佣金支出部分，一再訴願，遞遭決定駁回，遂提起行政訴訟。茲摘兩造訴
辯意旨於次：
原告起訴意旨略謂：一、依最高行政法院八十八年度判字第三七六號判例按「稅捐機
關查核企業支付佣金情形，須詳查合約內容，並核對實際情形，不得僅以企業提出的
文件無法勾稽為由，剔除企業佣金支出」。查原告原係內銷製造包裝機械廠商在國內
市場因受景氣衰退之影響及企業公司紛紛出走，為求公司永續經營，為求公司生存，
首開拓展外銷業務進軍國外，想在國際市場上爭得一席之地，遂委由國外代銷商之仲
介首創外銷業績近新臺幣壹億元之收入，而支付之佣金為最大之誘因，與業務之拓展
息息相關。二、原告為尋找國外市場商機，係透過美國及菲律賓代銷商Future公司及
STICKWELL 公司代銷機械產品，並約明給付百分之五代銷佣金。查Future公司總裁DA
VID LIM 夫婦來臺商務考察為求商機，於七月十日以旅行支票三○三、○五○元先行
支付佣金，並託請帶回銷帳（旅行支票簽收單為付款憑單之證明）復依指定匯款銀行
帳戶於八月十四日再匯六三八、五○三元以完帳款。次查給付STICK WELL佣金二、九
六五、五二九元，係遵照代銷商之指定銀行帳戶而匯，雙方認可之下完沖帳結清。三
、在國際貿易商務往來前提下，權利與義務是雙方同意的信用問題，如無實際之交易
行為，何來支付問題，若有發生交易而不履約支付佣金，豈有不以訴訟催討之理，又
原告難以無償支付，平白無故損失資金，在付款程序上雖有瑕疵亦難據以否認有實際
付款之事實，更不能以此全部剔除佣金支出三、九○七、○八二元顯有欠公平。綜上
所述，請求撤銷原處分、訴願及再訴願決定等語。
被告答辯意旨略謂：一、按「．．．（三）支付國外佣金以左列對象為受款人者，不
予認定：１出口廠商或其員工。２國外經銷商。３直接向出口廠商進貨之國外其他廠
商，但代理商或代銷商不在此限。（四）支付國外代理商或代銷商之佣金，應提示雙
方簽訂之合約。已辦理結匯者，應提示結匯銀行書明匯款人及國外受款人姓名（名稱
）、地址、結匯金額、日期等之結匯證明；未辦結匯者，應提示銀行匯付或轉付之證
明文件。以票匯方式匯付者，應提示收款人確已實際收到該票匯款項或存入其帳戶之
證明憑予認定。」為營利事業所得稅查核準則第九十二條第五款第三目及第四目前段
所規定。二、原告列報佣金支出七、三一六、三六九元，被告核定以其支付國外佣金
訂約對象為國外公司、匯款之受款人卻為個人，另有匯款予股東之情形，因合約與憑
證不符全數予以剔除，揆諸前揭規定並無不合。三、經查原告出售機械產品給FUTURE
及STICKWELL公司所開立之發票並未載明委託代銷之文義，且原告與該兩家公司所訂
之合約僅記載佣金之計算方式，並未記載有關原告與代銷商之間的權利義務，是原告
與該兩家公司之間顯非委託代銷關係，而是直接銷售商品給該兩家公司，故該兩家公
司應係原告之經銷商或直接進貨之國外廠商，依首揭規定其佣金不得認列，另查原告
匯款的對象亦非FUTURE及STICKWELL 兩家公司，原告雖於復查時補具該兩家公司八十
七年出具之證明，說明受款人為其經理人經其授權取款，惟法人與自然人係不同之權
利主體，原告不以訂約對象匯付佣金，而將之匯付或支付給個人顯然有違常情，亦與
首揭規定不合，且前述證明文件經被告以八十八年一月十二日南區國稅法字第八八○
○二一九一號函請原告提示該等國外受款銀行出具證明文件之正本供核，未獲提示，
參照最高行政法院三十六年判字第十六號判例，當事人主張事實，須負舉證責任，倘
其所提出之證據，不足為主張事實之證明，自不能認其主張之事實為真實之意旨，原
告之主張並不足採，是原核定剔除系爭佣金並無不合。綜上，訴訟顯無理由，請駁回
其訴，以維稅政等語。
    理  由
按「支付國外佣金以左列對象為受款人者，不予認定：1.出口廠商或其員工。2.國外
經銷商。3.直接向出口廠商進貨之國外其他廠商，但代理商或代銷商不在此限。」支
付國外代理商或代銷商之佣金，應提示雙方簽訂之合約。已辦理結匯者，應提示結匯
銀行書明匯銀行書明匯款人及國外受款人姓名（名稱）、地址、結匯金額、日期等之
結匯證明；未辦結匯者，應提示銀行匯付或轉付之證明文件。以票匯方式匯付者，應
提示收款人確已實際收到該票匯款項或存入其帳戶之證明憑予認定。為營利事業所得
稅查核準則（下稱查核準則）第九十二條第五款第三目及第四目前段所規定。本件原
告八十五年度營利事業所得稅結算申報，關於廣告費、其他費用及佣金支出部分，不
服被告之初查核定，申經復查結果，除准予追認廣告費一、四八二、三○○元及其他
費用三一、一五○元外，其餘部分未准變更。原告就未准變更之佣金支出部分表示不
服，以其為拓展海外市場，透過美國及菲律賓代銷商FUTURE COMMCDITIES INTERNATI
ONAL INC.（以下簡稱FUTURE公司）及STICKWELL SALES INC.（以下簡稱STICKWELL公
司）代銷其機械產品，並簽訂給付百分之五代銷佣金之合約。其八十五年度給付FU
TURE 公司之佣金計有二筆，七月十日三○三、○五○元係由該公司總裁DAVID LIM及
其配偶CHERY LIM 來臺洽商，以旅行支票支付、八月十四日六三八、五○三元係以電
匯方式支付；至給付STICKWELL公司二、九六五、五二九元係以電匯方式支付，上開
佣金支出計三、九○七、○八二元，符合查核準則第九十二條第五款第三目及第四目
規定，請准予認列云云。查原告出售機械產品予FUTURE 公司及STICKWELL公司所開立
之發票並未載明委託代銷之文義，且原告與該二家公司簽訂之合約僅記載佣金之計算
方式，並未記載其與代銷商間之權利義務，原告與該二公司間顯非委託代銷關係，而
係直接銷售商品予該二公司，該二公司應係原告之經銷商或直接進貨之國外廠商，依
首揭查核準則第九十二條第五款第三目規定，系爭佣金支出自不得認列，又依原告提
示之外銷佣金合約書影本所載，該二公司銷售原告所產製任何型態機械設備均需由原
告按當期開立銷售發票金額百分之五計算佣金，並於該二公司通知後，以電匯方式將
款項匯入該二公司銀行帳戶，惟依匯出匯款水單影本所載，系爭佣金支出係匯入 MR.
JOHNNY CO及MRS. NACNY HERRIN之個人銀行帳戶，與上開合約書約定應匯入該二公司
銀行帳戶不符，顯難採認，原處分剔除系爭佣金支出，並無不合，一再訴願決定遞予
維持，亦無違誤，均應予維持。本件原告縱有付款之事實，惟不能認定為依約支付佣
金，已如前述，原告訴稱，被告因原告付款程序有瑕疵，即剔除全部佣金支出，有欠
公平云云，難謂有理由，應予駁回。又本件被告已依原告提示之外銷佣金合約書內容
，查核原告支付佣金情形，與本院八十八年度判字第二七六號判決意旨並無不合，併
予指明。
據上論結，本件原告之訴為無理由，爰依行政訴訟法施行法第二條、行政訴訟法第九
十八條第三項前段，判決如主文。
中    華    民    國     九十        年      三      月      十五       日
                    最 高 行 政 法 院  第 二 庭
                                審 判 長 法  官      陳  石  獅
                                         法  官      鄭  淑  貞
                                         法  官      彭  鳳  至
                                         法  官      高  啟  燦
                                         法  官      黃  合  文
右  正  本  證  明  與  原  本  無  異
                                         法院書記官  王  福  瀛
中    華    民    國     九十        年      三      月      十九       日


司法院資訊處製作；財團法人民間司法改革基金會備份。
